臺灣高等法院刑事判決
109年度上訴字第4183號
上  訴  人  
即  被  告  張佳豪



選任辯護人  楊偉毓律師
            葉慶人律師
            林祐增律師
上列上訴人因違反毒品危害防制條例等案件，不服臺灣桃園地方
法院109年度訴字第313號，中華民國109年8月10日第一審判決（
起訴案號：臺灣桃園地方檢察署108年度偵字第28311號、109年
度偵字第1422號），提起上訴，本院判決如下：
    主  文
上訴駁回。
    事  實
一、張佳豪與某姓名、年籍不詳綽號「小杜」之成年男子均明知
    甲基安非他命係毒品危害防制條例第2條第2項第2款所列管
    之第二級毒品，不得非法運輸，且亦屬行政院依懲治走私條
    例授權公告所列之管制進出口物品，不得私運出口，竟共同
    基於運輸第二級毒品及私運管制物品出口之犯意聯絡，由「
    小杜」負責先將第二級毒品甲基安非他命夾藏於龍角散藥品
    盒後放入紙箱內，再將該紙箱置放於臺北市某徠集咖啡店，
    並指示張佳豪於民國108年10月4日下午2時許至上開咖啡店
    攜取至郵局寄送，嗣張佳豪於同日下午2時許，騎乘車牌號
    碼000-000號普通重型機車至上開咖啡店領取包裹後，持該
    包裹改搭乘計程車（途中曾轉搭不同之計程車1次）至臺北
    市文山木新郵局，將該包裹交由不知情之郵務人員以國際快
    捷方式寄送（國際快捷郵件號碼：EZ000000000TW ，其上有
    「小杜」先行留下寄件人姓名「Jessica Lin」及聯絡電話
    「0000000000」之投遞單）。俟於108年10月5日上午8時30
    分許，上開夾藏安非他命之包裹，利用不知情之郵務人員將
    上開龍角散藥品盒送至航空郵件處理中心時，經內政部警政
    署航空警察局執行安檢勤務發覺該包裹有異，發現包裹內分
    別夾藏甲基安非他命共計3包（含袋毛重共計123.25公克、
    驗前純質淨重共計112.40公克、驗餘淨重共計114.56公克，
    即附表編號1所示）。復於108年10月7日晚間7時45分許，在
    臺北市○○區○○路000巷00弄0號，為警持臺灣桃園地方檢察署
    檢察官拘票拘提張佳豪，方查獲上情。
二、案經臺灣桃園地方檢察署檢察官指揮內政部警政署航空警察
    局移送偵查起訴。 
    理  由
壹、證據能力方面：
    按被告以外之人於審判外之陳述，雖不符刑事訴訟法第159
    條之1至第159條之4之規定，而經當事人於審判程序同意作
    為證據，法院審酌該言詞陳述或書面陳述作成時之情況，認
    為適當者，亦得為證據。又當事人、代理人或辯護人於法院
    調查證據時，知有第159條第1項不得為證據之情形，而未於
    言詞辯論終結前聲明異議者，視為有前項之同意，同法第15
    9條之5亦有明定。查本件檢察官、上訴人即被告張佳豪（下
    稱被告）及辯護人就本判決下列所引被告以外之人於審判外
    陳述之證據能力均不予爭執，迄至言詞辯論終結，亦未對該
    等證據之證據能力聲明異議，本院審酌該些供述證據作成時
    ，核無違法取證或其他瑕疵，認為以之作為本案之證據屬適
    當，自有證據能力。其餘資以認定被告犯罪事實之非供述證
    據，均查無違反法定程序取得之情形，依刑事訴訟法第158
    條之4反面規定，亦具證據能力。
貳、實體方面：
一、認定犯罪事實之證據及理由：
    上揭犯罪事實，業據被告於警詢、偵查、原審及本院審理時
    均坦承不諱（見108年度他字第7713號卷，下稱他卷，第75
    至78頁；108年度偵字第28311號卷，下稱偵卷一，第9至18
    、89至92、119至123、127至128、137至139頁；原審卷第47
    至53、81至82頁；本院卷第60至61、96頁），核與證人梁振
    焜（即航空郵件處理中心聯絡員）、黃柏翰（即某徠集咖啡
    店老闆）、吳德嫻（即某徠集咖啡店員工）於警詢證述之情
    節相符（見他卷11至13頁；109年度偵字第1422卷，下稱偵
    卷二，第7至12頁）；復有中華郵政公司國際快捷郵件號碼
    ：EZ000000000TW投遞單1張、財政部關務署臺北關稅局扣押
    貨物收據及搜索筆錄1份、內政部警政署航空警察局違反毒
    品防制條例案件扣留單1份、刑案現場照片16張、航空警察
    局刑事警察大隊偵查報告（內含：現場採證照片4張、路線
    圖1份、時序表1份、相關蒐證畫面照片14張）、內政部警政
    署航空警察局搜索扣押筆錄暨扣押物品目錄表、郵局寄件時
    之監視器照片2張、內政部警政署刑事警察局指（掌）紋鑑
    定書1份及臺北市政府警察局文山第一分局之某徠集咖啡店
    現場勘查照片4 張附卷可考（見他卷第15、21至23、29至34
    、35至59頁；偵卷一第21至25、51頁；偵卷二第15至17、25
    至27頁）。又被告交寄包裹內之白色晶體3包（總毛重123.2
    5公克，驗前總淨重114.70公克，共取0.14公克鑑定用罄，
    驗餘淨重共計114.56公克），檢出第二級毒品甲基安非他命
    成分，純度約98％，驗前總純質淨重約112.40公克，有交通
    部民用航空局航空醫務中心108年10月5日航藥鑑字第000000
    0號毒品鑑定書、內政部警政署刑事警察局109年2月19日刑
    鑑字第1088019805號鑑定書各1份附卷可稽（見偵卷一第57
    、155至156頁），足認被告上述任意性自白與事實相符。綜
    上，本案事證明確，被告犯行堪以認定，應依法論科。
二、論罪科刑：
  ㈠按行為後法律有變更者，適用行為時之法律。但行為後之法
    律有利於行為人者，適用最有利於行為人之法律，刑法第2
    條第1 項定有明文。被告行為後，毒品危害防制條例第4條
    第2項於109年1月15日經公布修正，同年7月15日施行。修正
    前毒品危害防制條例第4條第2項規定：「製造、運輸、販賣
    第二級毒品者，處無期徒刑或七年以上有期徒刑，得併科新
    臺幣一千萬元以下罰金」，修正後第2項規定為：「製造、
    運輸、販賣第二級毒品者，處無期徒刑或十年以上有期徒刑
    ，得併科新臺幣一千五百萬元以下罰金」，提高有期徒刑及
    罰金之法定刑上限。本案經新舊法比較結果，應以被告行為
    時之法律即修正前之毒品危害防制條例第4條第2項對被告較
    為有利，依刑法第2條第1項前段規定，自應適用修正前之毒
    品危害防制條例第4條第2項之規定。
  ㈡按運輸毒品並非以所運輸之毒品已運抵目的地為完成犯罪之
    要件。其既、未遂之區別，應以已否起運離開現場為準，如
    已起運離開現場，其構成要件之輸送行為即已完成，不以達
    到目的地方屬既遂（104年度台上字第1127號判決意旨參照
    ）。次按懲治走私條例第2條之私運管制物品出口罪，其所
    謂出口，係指由我國海港、航空機場或陸地邊境向國外運輸
    者而言；其私運之方式，不論為海運、空運或陸運，或數方
    式併用，均屬之；如對於私運管制物品出口之構成犯罪事實
    ，已開始實行者，即屬著手，而以運出國境為既遂（最高法
    院88年度台上字第2489號、101年度台上字第5536號、107年
    度台上字第2762號判決意旨參照）。查被告持有上開裝有甲
    基安非他命3包之包裹1個，前往臺北市文山區木新郵局交寄
    後，即由中華郵政股份有限公司先行運至臺灣桃園國際機場
    航空郵件處理中心，等待以國際快捷郵件方式運送至澳洲，
    雖未及運送出口即遭開驗而查獲，惟該包裹既已起運，處於
    運送中之狀態，揆諸前開說明，被告運輸毒品行為即已完成
    ，不以到達目的地方屬既遂。至被告所交寄之包裹於尚未運
    出國境前即經查扣，被告私運管制物品出口之犯行，應論以
    未遂。
  ㈢查甲基安非他命係毒品危害防制條例第2條第2項第2款所列第
    二級毒品，亦屬行政院依懲治走私條例第2條第3項授權公告
    之「管制物品管制品項及管制方式」所列第1項第3款之管制
    進出口物品。是核被告所為，係犯修正前毒品危害防制條例
    第4條第2項之運輸第二級毒品罪及懲治走私條例第2條第2 
    項、第1項之私運管制物品出口未遂罪。
  ㈣被告與姓名、年籍不詳綽號「小杜」之成年男子間，就所犯
    上開運輸第二級毒品及私運管制物品出口未遂犯行，具犯意
    聯絡、行為分擔，應論以共同正犯。
  ㈤被告以一運輸毒品行為，同時觸犯運輸第二級毒品罪及私運
    管制物品出口未遂罪，為想像競合犯，應依刑法第55條規定
    ，從法定刑較重之運輸第二級毒品罪論處。
  ㈥被告前因詐欺案件，經臺灣臺北地方法院以105年度易字第40
    8號判決判處有期徒刑4月確定，於106年11月1日易科罰金執
    行完畢等情，此有臺灣高等法院被告前案紀錄表在卷可參，
    其於5年內故意再犯本件有期徒刑以上之罪，為累犯，本院
    就本案依釋字第775號解釋意旨，斟酌被告之品行及其他刑
    法第57條所列事項裁量之結果，認為被告前所犯為詐欺罪，
    本案所犯係運輸毒品罪，兩者罪質尚有不同，且前案執行完
    畢距今近2年，雖有刑法第47條第1項之情況，然本院認為被
    告尚不具有特別惡性及對刑罰反應力薄弱之情形，而無依刑
    法第47條第1項加重法定最低本刑之必要。另本罪最高本刑
    為無期徒刑，依法不得加重，併予敘明。
  ㈦按犯第4條至第8條之罪於偵查及審判中均自白者，減輕其刑
    ，毒品危害防制條例第17條第2項明文規定。被告就本案運
    輸毒品犯行，於警詢、偵查、原審及本院審理中均自白承認
    ，已合於毒品危害防制條例第17條第2項減刑規定，自應減
    輕其刑。
  ㈧按刑法第59條規定之酌量減輕其刑，必須犯罪另有特殊之原
    因與環境，在客觀上足以引起一般同情，認為即使予以宣告
    法定最低度刑，猶嫌過重者，始有其適用。此所謂法定最低
    度刑，固包括法定最低本刑；惟遇有其他法定減輕之事由者
    ，則應係指適用其他法定減輕事由減輕其刑後之最低度刑而
    言。倘被告別有法定減輕事由者，應先適用法定減輕事由減
    輕其刑後，猶認其犯罪之情狀顯可憫恕，即使科以該減輕後
    之最低度刑仍嫌過重者，始得適用刑法第59條規定酌量減輕
    其刑（最高法院100年度台上字第744號判決意旨參照）。經
    查，毒品犯罪已是當今各國亟欲遏止防阻之犯罪類型，本案
    查獲毒品數量非少，倘外流足以嚴重破壞社會治安，助長毒
    品流通，衡以被告業依毒品危害防制條例第17條第2項規定
    減輕其刑，以其減得之刑與犯罪情節相較，當無情輕法重之
    憾，並不該當「客觀上足以引起一般人同情，處以法定最低
    刑度仍失之過苛」之要件，並無再依刑法第59條予以酌減之
    餘地，被告之辯護人為其主張請依刑法第59條酌減其刑云云
    ，自無理由。
三、上訴駁回：
  ㈠原審審理結果，認被告所犯罪證明確，而適用（修正前）毒
    品危害防制條例第4條第2項、第17條第2項、第18條第1項、
    第19條第1項，懲治走私條例第2條第1項、第2項，刑法第2
    條第1項前段、第11條、第28條、第55條等規定，並以行為
    人責任為基礎，審酌被告不思以正當途徑獲取財物，竟為小
    利而運輸、走私毒品出口，所為有助長毒品跨區交易，且運
    送之毒品所含甲基安非他命之總純質淨重達112.4公克，影
    響國家緝毒形象，有害於整體社會秩序，所為應予非難，惟
    所私運之毒品於起運後，尚未運輸出境之前即遭查獲，幸未
    擴散，而被告係依指示交寄夾藏毒品之包裹，在本案並非立
    於主導地位，復衡酌被告犯後始終坦承犯行，暨其自述國中
    畢業之知識程序、勉持之經濟狀況等一切情狀，量處有期徒
    刑3年10月。並就沒收部分說明：⒈扣案如附表編號1所示之
    甲基安非他命3包，除採樣檢驗部分業已鑑析用罄外，連同
    不能析離而應視為毒品之包裝袋3只，俱應依毒品危害防制
    條例第18條第1項前段規定諭知沒收銷燬；扣案如附表編號2
    所示之運輸毒品包裹及包材1組（含紙箱1 個、龍角散紙盒
    、鐵盒各3個），係夾藏、包裹運輸出口毒品之用，應依毒
    品危害防制條例第19條第1項之規定宣告沒收；至扣案紙箱
    內之零食1批及如附表編號6所示龍角散粉末1罐，均非違禁
    物，亦與運輸毒品行為無關，爰不予宣告沒收。⒉扣案如附
    表編號3所示之行動電話1支，係被告所有，用以與共犯「小
    杜」聯繫與本案運輸毒品相關事宜之用，核屬被告供犯罪所
    用之物，應依毒品危害防制條例第19條第1項之規定宣告沒
    收；另扣案如附表編號4、5所示行動電話2支，雖係被告所
    有，然該等行動電話並未用以聯繫本案運輸毒品事宜，爰不
    予宣告沒收。⒊另被告雖與共犯「小杜」之成年男子間，約
    定本案運輸毒品完成後之報酬為新臺幣5000元，然被告尚未
    自「小杜」處取得上開報酬即為警查獲，是被告尚無犯罪所
    得可言，自毋庸宣告沒收及追徵等旨。經核原判決認事用法
    ，尚無違誤，量刑亦屬妥適。
  ㈡被告上訴主張：本件應有刑法第59條之適用，並依刑法第57
    條請求從輕量刑云云。惟本件不符刑法第59條之要件，業經
    本院說明如前；又按刑事審判旨在實現刑罰權分配正義，故
    法院對有罪被告科刑，應符合罪刑相當原則，使輕重得宜，
    罰當其罪，以契合社會法律感情，此所以刑法第57條明定科
    刑時應審酌一切情狀，尤應注意該條所列10款事項以為科刑
    輕重之標準，俾使法院就個案量刑，能斟酌至當。量刑輕重
    係屬事實審法院得依職權自由裁量事項，苟已斟酌刑法第57
    條各款所列情狀而未逾越法定刑度，不得遽指為違法（最高
    法院98年台上字5002號判決意旨參照）。本件原審判決已以
    被告之責任為基礎，說明其所犯之罪應適用毒品危害防制條
    例第17條第2項規定減輕其刑，再詳予審酌刑法第57條各款
    所列情形，分別就被告之犯罪動機、手段、運輸毒品數量及
    尚未出境之危害程度、犯後態度、智識程度、生活經濟狀況
    等為科刑輕重標準之綜合考量，在法定刑度內，斟酌科刑，
    尚無偏執一端，致明顯失出失入之違法或不當，客觀上不生
    量刑裁量權濫用或違反比例原則、罪刑均衡原則之情形，自
    無違法之可言。被告徒以前詞上訴主張原審量刑過重，請求
    再予輕判云云，難認有據。從而，被告之上訴，為無理由，
    應予駁回。　  
據上論斷，應依刑事訴訟法第368條，判決如主文。
本案經檢察官陳建良、林奕瑋提起公訴，檢察官曾文鐘到庭執行
職務。
中　　華　　民　　國　　110 　年　　2 　　月　　25　　日
                  刑事第十一庭  審判長法　官  周煙平
                                      法　官  吳炳桂
                                      法　官  陳俞伶
以上正本證明與原本無異。
如不服本判決，應於收受送達後20日內向本院提出上訴書狀，其
未敘述上訴之理由者並得於提起上訴後20日內向本院補提理由書
（均須按他造當事人之人數附繕本）「切勿逕送上級法院」。
                                      書記官  朱家麒
中　　華　　民　　國　　110 　年　　2 　　月　　25　　日
附錄：本案論罪科刑法條全文
修正前毒品危害防制條例第4條
製造、運輸、販賣第一級毒品者，處死刑或無期徒刑；處無期徒
刑者，得併科新臺幣2千萬元以下罰金。
製造、運輸、販賣第二級毒品者，處無期徒刑或7年以上有期徒
刑，得併科新臺幣1千萬元以下罰金。
製造、運輸、販賣第三級毒品者，處7年以上有期徒刑，得併科
新臺幣7百萬元以下罰金。
製造、運輸、販賣第四級毒品者，處5年以上12年以下有期徒刑
，得併科新臺幣3百萬元以下罰金。
製造、運輸、販賣專供製造或施用毒品之器具者，處1年以上7年
以下有期徒刑，得併科新臺幣1百萬元以下罰金。
前五項之未遂犯罰之。

懲治走私條例第2條
私運管制物品進口、出口者，處7年以下有期徒刑，得併科新臺
幣3百萬元以下罰金。
前項之未遂犯罰之。
第1項之管制物品，由行政院依下列各款規定公告其管制品項及
管制方式：
一、為防止犯罪必要，禁止易供或常供犯罪使用之特定器物進口
    、出口。
二、為維護金融秩序或交易安全必要，禁止偽造、變造之各種貨
    幣及有價證券進口、出口。
三、為維護國民健康必要，禁止、限制特定物品或來自特定地區
    之物品進口。
四、為維護國內農業產業發展必要，禁止、限制來自特定地區或
    一定數額以上之動植物及其產製品進口。
五、為遵守條約協定、履行國際義務必要，禁止、限制一定物品
    之進口、出口。 
附表：扣案物品
編號 物品名稱 是否沒收  1 第二級毒品甲基安非他命3包（含包裝袋3 只，總毛重123.25公克，驗前總淨重114.70公克，共取0.14公克鑑定用罄，驗餘淨重共計114.56公克） 沒收銷燬  2 扣案之運輸毒品包裹及包材1 組（含紙箱1 個、龍角散紙盒、鐵盒各3 個） 沒收  3 行動電話1 支（IMEI碼：000000000000000 、廠牌型號：iPhone 7〈香檳金色〉含門號0000000000號SIM 卡1張） 沒收。  4 行動電話1 支（iPhone 5〈白色〉，不含SIM 卡） 不沒收  5 行動電話1 支（iPhone6S〈黑色〉，不含SIM 卡） 不沒收  6 龍角散粉末1罐 不沒收